【裁判字號】    99,台非,171
【裁判日期】    990617
【裁判案由】    強盜
【裁判全文】
最高法院刑事判決              九十九年度台非字第一七一號
上  訴  人  最高法院檢察署檢察總長
被      告  甲○○
上列上訴人因被告強盜案件，對於台灣花蓮地方法院中華民國九
十二年五月二十八日第一審確定判決（九十二年度訴字第三六號
，起訴案號：台灣花蓮地方法院檢察署九十二年度偵字第三三、
五０八號），認為部分違法，提起非常上訴，本院判決如下：
    主  文
原判決關於甲○○部分撤銷。
甲○○連續結夥三人以上，攜帶兇器，以強暴至使不能抗拒，而
取他人之物，處有期徒刑捌年。扣案之全罩式安全帽壹頂，沒收
。
    理  由
非常上訴意旨略以：「按判決不適用法則或適用不當者，為違背
法令，刑事訴訟法第三百七十八條定有明文。復按累犯之成立，
依刑法第四十七條規定，以受有期徒刑之執行完畢，或受無期徒
刑或有期徒刑一部之執行而赦免後，五年以內再犯有期徒刑以上
之罪為要件。又少年受刑之執行完畢或赦免三年後，視為未曾受
該宣告，少年事件處理法第八十三條之一第一項定有明文。因此
，少年如受有期徒刑之執行完畢，或受有期徒刑一部之執行而赦
免，三年後再犯有期徒刑以上之罪者，因視為前未曾受各該刑之
宣告，即無累犯加重其刑之適用。本案被告甲○○係於未滿十八
歲時，因違反麻醉藥品管理條例案件，經法院判處有期徒刑十月
確定，並於民國八十八年八月三十一日執行完畢，有台灣高等法
院被告全國前案紀錄表（附於原審卷第十七頁）可稽。被告於九
十一年十二月十九日至同月二十四日犯本案連續強盜罪時，係在
上開違反麻醉藥品管理條例罪刑執行完畢三年後所為，依少年事
件處理法第八十三條之一第一項規定，應視為未受該違反麻醉藥
品管理條例罪刑宣告。詎原確定判決關於被告部分，以其於少年
時所犯違反麻醉藥品管理條例罪刑，於八十八年八月三十一日執
行完畢後，五年以內再犯本案之罪，而論以累犯，並加重其刑，
自有判決適用法則不當之違背法令。案經確定，且對被告不利，
爰依刑事訴訟法第四百四十一條、第四百四十三條提起非常上訴
，以資糾正。」等語。
本院按判決不適用法則或適用不當者，為違背法令，刑事訴訟法
第三百七十八條定有明文。又少年事件處理法第八十三條之一第
一項規定：「少年受刑之執行完畢或赦免三年後，視為未曾受各
該宣告」，其立法意旨係為鼓勵少年自新向上，使其不受社會歧
視致阻其更生之路所為前科抹消之規定，故少年受刑之執行完畢
或赦免，三年後再犯有期徒刑以上之罪者，因視為前未曾受各該
刑之宣告，自不能以累犯論擬，至於少年在此三年內曾否再犯罪
，並非所問，此觀諸上開法條文義規定甚明。查被告係七十年九
月二十二日生，有卷內年籍資料可按，其前因違反麻醉藥品管理
條例案件，經台灣花蓮地方法院於八十七年九月九日以八十七年
度少訴字第十二號刑事判決判處有期徒刑十月，判決確定後於八
十八年八月三十一日執行完畢，有台灣高等法院被告前案紀錄表
可稽。其犯上開違反麻醉藥品管理條例之罪時，係十四歲以上未
滿十八歲之少年，則其所犯上開之罪於八十八年八月三十一日執
行完畢，迄九十一年八月三十日即因屆滿三年，而視為未曾受該
刑之宣告。被告於九十一年十二月十九日至同年月二十四日間，
再犯本件之連續加重強盜等罪（另牽連犯加重竊盜罪），距其所
受上開違反麻醉藥品管理條例罪刑之執行完畢後已滿三年，依上
述規定，應視為未曾受該刑之宣告，則其所犯本件連續加重強盜
等罪，自不構成累犯。原確定判決不查，遽依累犯規定對被告論
處並加重其刑，自屬判決違背法令。案經確定，且不利於被告，
非常上訴意旨執以指摘原判決違法，為有理由，應由本院將原判
決關於被告部分撤銷，另行依法判決如主文第二項所示，以資救
濟。
據上論結，應依刑事訴訟法第四百四十七條第一項第一款但書，
刑法第三百三十條第一項、第三百二十一條第一項第三款、第四
款、第三百二十條第一項，九十四年二月二日修正前刑法第二十
八條、第五十五條、第五十六條、第三十八條第一項第二款，修
正前罰金罰鍰提高標準條例第一條前段，判決如主文。
中    華    民    國  九十九  年    六    月   十七   日
                      最高法院刑事第五庭
                          審判長法官  陳  正  庸
                                法官  林  秀  夫
                                法官  宋      祺
                                法官  陳  祐  治
                                法官  林  瑞  斌
本件正本證明與原本無異
                                      書  記  官
中    華    民    國  九十九  年    六    月  二十二  日
                                                      Ｅ
附錄論罪科刑法條：
刑法第三百三十條第一項
犯強盜罪而有第三百二十一條第一項各款情形之一者，處七年以
上有期徒刑。
刑法第三百二十條第一項
意圖為自己或第三人不法之所有，而竊取他人之動產者，為竊盜
罪，處五年以下有期徒刑、拘役或五百元以下罰金。

司法院資訊處製作；財團法人民間司法改革基金會備份。
